臺灣新竹地方法院民事判決　　　　　　 94年度竹簡字第530號
原　　　告　新竹國際商業銀行股份有限公司
法定代理人　丙○○
訴訟代理人　甲○○
送達代收人　乙○○
被　　　告　戊○○
被　　　告　丁○○
上列當事人間請求清償借款事件，本院於民國94年8月29日辯論
終結，判決如下：
    主  文
被告戊○○、丁○○應連帶給付原告新台幣壹拾萬捌仟玖佰捌拾
捌元，及其中新台幣壹拾萬壹仟玖佰拾元自民國九十四年三月
一日起至清償日止按日息萬分之五點四五計算之利息，暨自九十
四年三月一日起至清償日止，逾期6個月以內者，按上開利率10%
，逾6個月者，按上開利率20%計算之違約金。
被告戊○○應再給付原告新台幣肆萬壹仟玖佰玖拾元，及其中新
台幣萬玖仟貳佰肆拾肆元自民國九十四年三月一日起至清償日
止按日息萬分之五點四五計算之利息，暨自九十四年三月一日起
至清償日止，逾期6個月以內者，按上開利率10%，逾6個月者，
按上開利率20%計算之違約金。
原告其餘之訴駁回。
訴訟費用由被告二人連帶負擔。
本判決第一、二項原告勝訴部分，得假執行。
    事實及理由
甲、程序方面
一、本件兩造間之信用卡約定條款第25條約定，如因本契約涉訟
    時，由本院為第一審管轄法院，故本院有管轄權。
二、本件被告二人經合法通知，未於言詞辯論期日到場，核無民
    事訴訟法第386條各款所列情形，爰依原告聲請，由其一造
    辯論而為判決。
乙、實體方面
一、原告主張：緣被告戊○○於民國88年5月間向原告申辦信用
    卡使用，並為被告丁○○辦理附卡使用，兩造並簽立信用卡
    申請書暨約定條款，約定被告應按原告所寄送之信用卡消費
    對帳單所記載之日期清償帳款，若逾期未清償者，則按日息
    萬分之5.45計算之利息，並依逾期未清償之金額按月計付之
    違約金，且依約定條款第3條規定，附卡持卡人應負連帶清
    償責任。詎料計算至94年2月28日止，其中正卡持有人戊○
    ○計尚欠消費本金新台幣（下同）39244元及利息2556元、
    違約金190元尚未清償，另附卡持有人丁○○尚有消費本金
    101930元及利息6571元、違約金487元未為清償，依約定條
    款第22條之約定，被告自應就上開款項一次全數清償，雖屢
    經催討，仍置之不理，爰依消費借貸之法律關係提起本訴等
    語。並聲明：被告應連帶給付原告新台幣150978元，及其中
    141174元自94年3月1日起至清償日止，按日息萬分之5.45計
    算之利息，並自94年3月1日起至清償日止，逾期6個月以內
    者，按上開利率10%，逾6個月者，按上開利率20%計算之違
    約金等語。
二、被告未於言詞辯論期日到場，亦未提出準備書狀作何聲明或
    陳述。
三、得心證之理由：
（一）被告二人就附卡持有人丁○○消費所積欠之本金壹拾萬捌
      仟玖佰捌拾捌元，及其中新台幣壹拾萬壹仟玖佰拾元自
      民國九十四年三月一日起至清償日止計算之利息、違約金
      之連帶清償部分：
      (1)原告主張之上開事實（就附卡持有人消費並積欠之本金
        、利息及違約金），業經提出信用卡申請書及約定條款
        、信用卡帳單明細及應收帳款明細表、持卡人關係戶查
        詢表各乙份為證，且被告二人未到庭爭執，亦未提出書
        狀作何答辯，自堪信原告主張為真實。
      (2)按正卡持有人應就附卡持有人消費所積欠之金額負連帶
        清償責任，是原告本於消費借貸契約，訴請被告二人連
        帶清償附卡持有人丁○○消費所積欠之壹拾萬捌仟玖佰
        捌拾捌元，及其中新台幣壹拾萬壹仟玖佰拾元自民國
        九十四年三月一日起至清償日止按日息萬分之五點四五
        計算之利息，暨自九十四年三月一日起至清償日止，逾
        期6個月以內者，按上開利率10%，逾6個月者，按上開
        利率20%計算之違約金，即屬正當，應予准許。
（二）就被告戊○○該正卡持有人個人消費所積欠之肆萬壹仟玖
      佰玖拾元，及其中萬玖仟貳佰肆拾肆元自民國九十四年
      三月一日起至清償日止計算之利息、違約金部分：
      (1)原告主張之上開事實（就正卡持有人消費並積欠之本金
        、利息及違約金），業經提出信用卡申請書及約定條款
        、信用卡帳單明細及應收帳款明細表、持卡人關係戶查
        詢表各乙份為證，且被告戊○○未到庭爭執，亦未提出
        書狀作何答辯，自堪信原告主張為真實。
      (2)是原告本於消費借貸契約，訴請被告戊○○再給付其因
        個人消費所積欠之肆萬壹仟玖佰玖拾元，及其中萬玖
        仟貳佰肆拾肆元自民國九十四年三月一日起至清償日止
        按日息萬分之五點四五計算之利息，暨自九十四年三月
        一日起至清償日止，逾期6個月以內者，按上開利率10%
        ，逾6個月者，按上開利率20%計算之違約金，即屬正當
        ，應予准許。
（三）至就被告戊○○持正卡消費所積欠之上開四萬一千九百九
      十元，及其中三萬九千二百四十四元自九十四年三月一日
      起至清償日止，計算之利息、違約金，原告併請求被告丁
      ○○連帶清償部分：
      (1)按消費者保護法為83年1月11日由總統公布，並自公布
        日施行，本件信用卡契約係88年訂立，有消費者保護法
        之適用，合先敘明。
      (2)本件信用卡約定條款係身為企業經營者之原告，為與不
        特定多數消費者訂立同類契約之用，所提出預先擬定之
        契約條款，自屬消費者保護法第2條第7款定義之「定型
        化契約條款」。又同法第12條規定：「定型化契約中之
        條款違反誠信原則，對消費者顯失公平者，無效。定型
        化契約中之條款有下列情形之一者，推定其顯失公平：
        一、違反平等互惠原則者。二、條款與其所排除不予適
        用之任意規定之立法意旨顯相矛盾者。三、契約之主要
        權利或義務，因受條款之限制，致契約之目的難以達成
        者」。系爭信用卡約定條款第3條雖載明：「正卡持卡
        人或附卡持卡人就個別使用信用卡所生應付帳款互負連
        帶清償責任」。惟本院基於以下理由，認為本件信用卡
        契約有關附卡持有人即被告丁○○，應就正卡持有人即
        被告戊○○之消費金額負連帶清償責任之約定，違反誠
        信原則及平等互惠原則：該約定與信用卡契約使用之
        本質不符：信用卡之核發，其風險控制係以申請人個人
        之信用狀況為徵信，並無另外要求申請人徵得連帶保證
        人後方准核發，惟本條款變相使附卡持有人成為正卡持
        有人之無限責任連帶保證人，顯不利於消費者。該約
        定與附卡使用契約之目的不符：附卡係從屬於正卡之附
        屬卡片，此可由正附卡共用一消費額度、正卡持有人可
        片面終止附卡使用契約、正卡若被終止使用，附卡亦不
        得使用、正附卡之消費帳款均列於正卡持有人每月帳單
        由正卡持有人統一繳納等情可知，就附卡申領使用之本
        質與目的而言，附卡持有人僅須對自己之消費帳款負責
        ，該條款之約定，加重附卡持有人之責任，違反消費者
        申請附卡使用之目的。正附卡之消費帳款均列於正卡
        持有人每月帳單寄予正卡持有人清償，附卡持有人無從
        知悉正卡持有人所生帳款若干，亦無法預知或限制正卡
        持有人將來之消費金額，尤其正卡持有人若使用循環利
        息，僅繳納最低應繳金額，其帳款將不斷累積，顯非附
        卡持有人所得預見，更無從控制其風險，且銀行提高信
        用額度通常未徵詢附卡持有人之意見，則依系爭定型化
        契約運作結果，將使附卡持有人對正卡持有人之保證額
        度不斷提高，無形中使附卡持有人負擔更高之保證風險
        。是依上開說明，本件信用卡契約之上開約定違反消費
        者保護法第12條之規定，應屬無效。
      (3)從而，原告依消費借貸之法律關係，請求被告丁○○應
        就被告戊○○持正卡消費所積欠之本金四萬一千九百九
        十元，及其中三萬九千二百四十四元自九十四年三月一
        日起至清償日止，計算之利息、違約金，負連帶清償責
        任，為無理由，應予駁回。
四、假執行之宣告：
    本件為簡易訴訟程序所為被告戊○○敗訴及被告丁○○一部
    敗訴之判決，就被告二人敗訴部分，爰依民事訴訟法第389
    條第1項第3款之規定，依職權宣告假執行。
五、訴訟費用負擔之依據：民事訴訟法第79條、第85條第2項。
中　　華　　民　　國　　94　　年　　9 　　月　　2 　　日
                  民事第二庭    法　官　鄭政宗
以上正本係照原本作成。
如對本判決上訴，須於判決送達後20日內向本院提出上訴狀。
                                書記官　蔣淑君
中　　華　　民　　國　　94　　年　　9 　　月　　2 　　日
